Inventaris van het archief van de Commissie Sanering Ziekenhuisvoorzieningen, 1982-1999
Nationaal Archief, Den Haag
Commissie Sanering Ziekenhuisvoorzieningen
Cie. Sanering Ziekenhuisvoorzieningen
1982-1999
P53
2.70 meter; 78 inventarisnummers.
Normale geschreven, getypte en gedrukte documenten, geen bijzondere handschriften.
Nationaal Archief, Den Haag
Commissie Sanering Ziekenhuisvoorzieningen, 1982-1999
Het archief bevat de agenda’s en verslagen met bijlagen van de vergaderingen van de commissie.
Archiefvorming
Geschiedenis van de archiefvormer
De Commissie Sanering Ziekenhuisvoorzieningen is bij Besluit van 26 mei 1981 in het leven geroepen door minister M.H.M.F. Gardeniers-Berendsen van Volksgezondheid en Milieuhygiëne en vervolgens op 14 oktober 1982 geïnstalleerd. Hierop kon artikel 18a en 18b van de Wet ziekenhuisvoorzieningen operationeel worden, die voorzag in de gehele of gedeeltelijke dekking van de financiële gevolgen van de sanering van ziekenhuisvoorzieningen. De Commissie had daarbij ook een toezichthoudende functie.
De Commissie viel onder de verantwoordelijkheid van de minister c.q. de staatssecretaris van Volksgezondheid en dit bleef zo na de departementale reorganisaties waarbij de portefeuille Volksgezondheid werd heringedeeld.
De Commissie Sanering Ziekenhuisvoorzieningen bestond destijds uit vijftien leden, inclusief de door de minister benoemde voorzitter. De leden kwamen voort uit het zorgveld, de verzekeraars en de vakbonden. Het secretariaat werd verzorgd door het Centraal Orgaan Tarieven Gezondheidszorg (COTG). Vanaf 1994 is de Commissie Sanering Ziekenhuisvoorzieningen verzelfstandigd in die zin dat er een eigen secretariaat kwam dat apart van het COTG was gehuisvest.
Het taakgebied van de Commissie betrof de instellingen die vielen onder de Wet Ziekenhuisvoorzieningen (WZV) en die te maken kregen met een sluitingsbeslissing van het ministerie van Volksgezondheid en Milieuhygiëne (in de periode 4 november 1982-22 augustus 1994: ministerie van Welzijn, Volksgezondheid en Cultuur en vanaf 22 augustus 1994: ministerie van Volksgezondheid, Welzijn en Sport).
Omdat ook instellingen die vielen onder de Wet Ambulancevervoer te maken hadden met sluiting van overheidswege, kreeg de Commissie het verzoek om ook hierover te adviseren aangezien de betreffende wet geen regeling voor saneringskosten kende. De Commissie heeft hierop een “Planschaderegeling ambulancevervoer” ontworpen. De Staatssecretaris van Welzijn, Volksgezondheid en Cultuur heeft op 10 juli 1986 ingestemd met de regeling. De Commissie heeft naar analogie met haar wettelijke taak het COTG over de saneringskosten binnen het ambulanceveld geadviseerd. Kostenomslag vond plaats via een tariefopslag van de Centrale posten voor het ambulancevervoer.
De Commissie was een zelfstandig bestuursorgaan. Bij de verzelfstandiging wreekte zich dat de Commissie niet ex lege de hoedanigheid van rechtspersoon had gekregen. Teneinde aan het maatschappelijk verkeer te kunnen deelnemen (sluiten van huurcontract, arbeidsovereen¬komsten, etc.) werd op 17 juni 1994 de Stichting Faciliteiten Commissie Sanering Ziekenhuisvoorzieningen opgericht. Deze stichting was uitsluitend werkzaam ten behoeve van de Commissie. De stichting kon haar werkzaamheden enkel verrichten op grond van beslissingen van de Commissie. De minister heeft op 19 juli 1994 ingestemd met de oprichting van deze zogenoemde afhankelijke stichting.
Per 1 januari 2000 zijn in de Wet uitvoeringsorganen volksgezondheid (onderdeel WZV) de samenstelling, taken, bevoegdheden en verantwoordelijkheden van de Commissie Sanering Ziekenhuis-voorzieningen opnieuw gedefinieerd en vastgelegd. Om de overgang naar de status van uitvoeringsorgaan ‘nieuwe stijl’ te markeren, hield de Commissie op te bestaan en kreeg de rechtsopvolger een nieuwe naam: College Sanering Ziekenhuisvoorzieningen. Dit College had wel rechtspersoonlijkheid.
De Commissie Sanering Ziekenhuisvoorzieningen voerde twee taken uit:
Saneringsregeling zorginstellingen (wettelijke taak): Bij een gehele of gedeeltelijke sluiting van een zorginstelling hield de Commissie toezicht op het saneringsproces. De Commissie kon subsidie geven die (deels) voorzag in de financiële gevolgen van de (gedeeltelijke) sluiting van zorginstellingen. Vrij gevestigde medische beroepsbeoefenaren konden subsidie krijgen om de achteruitgang in hun inkomen op te vangen bij (gedeeltelijke) sluiting.
Saneringsregeling ambulancehulpverlening (adviestaak richting COTG): Bij het intrekken van een vergunning van een ambulancedienst of het wijzigen of opheffen van de vestigingsplaats van een Centrale post voor het ambulancevervoer had de Commissie een adviestaak richting het COTG.
Geschiedenis van het archiefbeheer
Het archief werd bewaard op het secretariaat van de Commissie aan de Churchilllaan 11, 3527 GV Utrecht.
De Commissie Sanering Ziekenhuisvoorzieningen bezat géén rechtspersoonlijkheid en de secretariële taken werden uitgeoefend door het Centraal Orgaan Tarieven Gezondheidszorg (COTG). Omdat het gewenst werd geacht dat de Commissie los zou komen van het COTG en onder andere een eigen huisvesting en eigen personeel zou realiseren is de Stichting Faciliteiten Commissie Sanering Ziekenhuisvoorzieningen opgericht. Volgens de doelomschrijving was de stichting ‘uitsluitend werkzaam ten behoeve van en voor rekening en risico van de Commissie Sanering Ziekenhuisvoorzieningen, zoals deze commissie is geregeld in artikel 18b, lid 3, van de Wet van 25 maart 1971, (Stb 268), houdende regelen ter bevordering van doelmatige voorzieningen terzake van ziekenhuizen en andere inrichtingen voor gezondheidszorg (Wet ziekenhuisvoorzieningen)’. Per 1 september 1994 is het secretariaat van de commissie effectief verzelfstandigd. De administratie van de Commissie is vervolgens overgegaan van het COTG naar de Commissie. Daarbij fungeerde de Stichting Faciliteiten Commissie Sanering Ziekenhuisvoorzieningen enkel als rechtspersoon. Zij had geen effectieve bemoeienis met het archief van de Commissie. Het archief van de Stichting is overgedragen aan de rechtsopvolger (die wel rechtspersoonlijkheid bezat).
De vergaderstukken bestaan per vergaderdatum uit: de agenda, vergadernota’s met bijlagen en de notulen van de voorgaande vergadering.
De secretaresse maakte de notulen van de vorige bestuursvergadering verzendgereed en stuurde deze met de agenda en de vergaderstukken van de nieuwe vergadering naar de Commissieleden en het secretariaat. De vergaderstukken werden vervolgens in twee series in het semi-statisch archief opgeborgen: 1. agenda’s, presentielijsten, vergadernota’s met bijlagen en 2. een serie goedgekeurde en getekende notulen van de vergaderingen.
Kopieën van de vergaderstukken werden tevens opgeborgen in de map “vergaderstukken” in de casusdossiers in het dynamische archief op de derde etage van het secretariaat aan de Churchilllaan 11 te Utrecht. Na het afsluiten van de casus werden de casusdossiers opgeborgen in het semi-statisch archief op de 19e etage van Churchilllaan 11. Tien jaar na het afsluiten van de casus werd het casusdossier vernietigd.
Bij de opheffing van de Commissie per 1 januari 2000 is het gehele actieve en passieve archief zowel qua opslag als beheer overgegaan naar het College Sanering Ziekenhuisvoorzieningen.
Het archief is na selectie en beschrijving in 2014 aan het Nationaal Archief overgedragen.
De verwerving van het archief
Het archief is krachtens bepalingen van de Archiefwet overgebracht.
Inhoud en structuur van het archief
2.25
Inhoud
Het archief bestaat uit vergaderstukken van de Commissie en is compleet en zonder hiaten.
Selectie en vernietiging
De bewerking van het archief vond plaats op grond van het Basisselectiedocument College Sanering Ziekenhuisvoorzieningen 1982-2002, vastgesteld op 5 oktober 2004 door de Staatssecretaris van Onderwijs, Cultuur en Wetenschappen (als onderdeel van de selectielijst Planning van de voorzieningen in de gezondheidszorg 1982-2002). Dit besluit is gepubliceerd in de Staatscourant, jaargang 2004, nummer 15, bladzijde 12.
Volgens dit Basisselectiedocument dienen vergaderstukken van de Commissie Sanering Ziekenhuisvoorzieningen te worden bewaard en na 20 jaar te worden overgebracht naar het Nationaal Archief. Bij de bewerking van het archief zijn geen archiefbescheiden vernietigd.
Uit het archief van de Commissie zijn de zogenaamde casusdossiers verwijderd en vernietigd – zie de paragraaf Geschiedenis van het archiefbeheer.
Ordening van het archief
Het archief bestaat uit twee series: 1. agenda’s, presentielijsten, vergadernota’s en bijlagen van de vergaderingen van de commissie en 2. Getekende notulen van de vergaderingen van de commissie. Deze series zijn in een eenvoudig archiefschema gerangschikt. De vergaderstukken zijn geordend op datum.
Aanwijzingen voor de gebruiker
Openbaarheidsbeperkingen
Volledig openbaar.
Materiële beperkingen
Het archief kent geen beperkingen voor het raadplegen van stukken als gevolg van slechte materiële staat.
Aanvraaginstructie
Openbare archiefstukken kunnen online worden aangevraagd en gereserveerd. U kunt dit ook via de terminals in de studiezaal van het Nationaal Archief doen. Om te kunnen reserveren dient u de volgende stappen te volgen:
U maakt een profiel aan op www.gahetna.nl, en logt vervolgens in
Via de archiefinventaris (alleen de beschrijvingen met rode nummers) selecteert u het gewenste archiefstuk door op de knop 'Reserveren' te klikken
In het volgende scherm geeft u aan op welke dag u het archiefstuk wilt inzien
Indien u zich bevindt in de studiezaal en een tafelnummer heeft ontvangen kunt u dit nummer vermelden. Als u geen tafelnummer heeft kunt u tafelnummer 777 laten staan
Vervolgens bevestigt u uw reservering door deze te versturen.
Verwant materiaal
Beschikbaarheid van kopieën
De inventarisnummers van dit archief zijn niet in kopievorm beschikbaar.
Beschrijving van de series en archiefbestanddelen
- Agenda’s, presentielijsten, vergadernota’s en bijlagen van de vergaderingen van de commissie., 1982 - 1999; 1-72; 72 omslagen
  - november 1982 - maart 1983, 1
  - april 1983 - augustus 1983, 2
  - september 1983 - december 1983, 3
  - januari 1984 - april 1984, 4
  - juni 1984 - februari 1985, 5
  - maart 1985 - september 1985, 6
  - oktober 1985 - maart 1986, 7
  - mei 1986 - oktober 1986, 8
  - november 1986 - maart 1987, 9
  - mei 1987 - november 1987, 10
  - januari 1988 - april 1988, 11
  - augustus 1988 - september 1988, 12
  - oktober 1988 - december 1988, 13
  - januari 1989 - maart 1989, 14
  - april 1989 - juni 1989, 15
  - augustus 1989 - september 1989, 16
  - oktober 1989 - januari 1990, 17
  - maart 1990, 18
  - juni 1990, 19
  - september 1990 - november 1990, 20
  - januari 1991 - maart 1991, 21
  - juni 1991 - september 1991, 22
  - oktober 1991 - december 1991, 23
  - januari 1992 - april 1992, 24
  - mei 1992 - juli 1992, 25
  - september 1992, 26
  - oktober 1992 - november 1992, 27
  - december 1992, 28
  - januari 1993, 29
  - februari 1993 - maart 1993, 30
  - april 1993 - juni 1993, 31
  - augustus 1993, 32
  - oktober 1993, 33
  - december 1993, 34
  - maart 1994 - april 1994, 35
  - mei 1994, 36
  - juni 1994, 37
  - augustus 1994, 38
  - september 1994, 39
  - oktober 1994, 40
  - november 1994, 41
  - februari 1995, 42
  - maart 1995 - april 1995, 43
  - mei 1995, 44
  - augustus 1995 - september 1995, 45
  - oktober 1995 - november 1995, 46
  - december 1995, 47
  - januari 1996, 48
  - februari 1996 - maart 1996, 49
  - april 1996 - mei 1996, 50
  - juni 1996, 51
  - augustus 1996, 52
  - september 1996 - november 1996, 53
  - december 1996, 54
  - februari 1997, 55
  - maart 1997, 56
  - april 1997 - mei 1997, 57
  - juni 1997, 58
  - augustus 1997 - september 1997, 59
  - oktober 1997 - november 1997, 60
  - januari 1998, 61
  - februari 1998 - april 1998, 62
  - mei 1998 - juni 1998, 63
  - augustus 1998 - september 1998, 64
  - november 1998, 65
  - januari 1999, 66
  - februari 1999 - maart 1999, 67
  - april 1999 - mei 1999, 68
  - juni 1999, 69
  - augustus 1999, 70
  - september 1999 - oktober 1999, 71
  - november 1999 - december 1999, 72
- Getekende notulen., 1982 - 1999; 73-78; 6 omslagen
  - november 1982 - december 1988, 73
  - januari 1989 - oktober 1990, 74
  - januari 1991 - december 1992, 75
  - januari 1993 - november 1994, 76
  - januari 1995 - december 1996, 77
  - februari 1997 - oktober 1999, 78